臺灣雲林地方法院行政訴訟判決　
111年度交字第39號
原      告  史淑媛  

訴訟代理人  劉大興  
被      告  交通部公路總局嘉義區監理所

法定代理人  黃萬益  
訴訟代理人  陳榮彬  
            朱育萱  
上列當事人間交通裁決事件，原告不服被告民國111 年6 月20日
雲監裁字第72-ZCB406691號裁決，提起行政訴訟，本院判決如下
：
    主  文
原告之訴駁回。
訴訟費用新臺幣參佰元由原告負擔。
    事實及理由
壹、程序事項
一、查本件係因原告不服被告所為道路交通管理處罰條例（下稱
    道交條例）第8 條之裁決而提起撤銷訴訟，依行政訴訟法第
    237 條之1 規定，應適用交通裁決事件訴訟程序，本院並依
    同法第237 條之7 規定，爰不經言詞辯論，逕為裁判。
二、復查原告起訴時原以交通部公路總局嘉義區監理所雲林監理
    站為被告，並請求撤銷雲林監理站民國111 年6 月17日嘉監
    雲站字第1110155755號函及交通部公路總局嘉義區監理所11
    1 年6 月20日雲監裁字第72-ZCB406691號裁決書（下稱原處
    分），惟觀其起訴狀所附之裁決書，其真意應係以交通部公
    路總局嘉義區監理所（代表人黃萬益）為被告之意思起訴，
    本院認不宜逕以被告無當事人能力駁回，審酌其法律知識尚
    有不足，本院逕行更正當事人為交通部公路總局嘉義區監理
    所，並以被告所為上開原處分為本件訴訟標的。
貳、實體事項　　
一、事實概要：緣原告所有車牌號碼000-0000號自用小客車（下
    稱系爭車輛）於111 年4 月6 日16時42分許，在國道1 號北
    向192.6 公里處，經內政部警政署國道公路警察局第三公路
    警察大隊（下稱舉發機關）以第ZCB000000 號違規通知單逕
    行舉發原告有道交條例第33條第1 項第4 款「行駛高速公路
    未依規定變換車道（未依規定全程使用方向燈）」之違規。
    原告不服上開舉發，於111 年5 月10日向內政部警政署國道
    公路警察局局長信箱提出陳述，該機關於同年6 月10日以國
    道警三交字第1110401534號函復被告所屬雲林監理站「違規
    行為屬實」，嗣雲林監理站於同年月17日以嘉監雲站字第11
    10155755號函復原告。原告復稱欲提起行政訴訟並申請開立
    裁決書，雲林監理站於同年月20日製開雲監裁字第72-ZCB40
    6691號裁決書（即原處分），並當場交付原告之同居人簽收
    而完成送達程序。原處分裁處原告罰鍰新臺幣（下同）3,00
    0 元並記違規點數1 點，原告不服，遂提起本件行政訴訟。
二、原告主張略以：原告並非故意於變換車道時不全程使用方向
    燈，係因行駛中系爭車輛方向燈操縱桿自動彈回，且原告患
    有巴金森氏症，手會不自覺抖動，故有可能在變換車道時因
    不自覺抖動而碰觸方向燈操縱桿致未全程使用方向燈等語。
    並聲明：㈠原處分撤銷。㈡訴訟費用由被告負擔。
三、被告答辯略以：按道交條例第7 條之1 、違反道路交通管理
    事件統一裁罰基準及處理細則第22條第2 項規定，考其規範
    意旨，係考量警力有限及民眾取巧違規成性，為交通秩序混
    亂原因之一，一般民眾如能利用適當管道檢舉交通違規，除
    可彌補警力之不足外，亦將產生嚇阻效果，以達到維護道路
    交通安全之行政目的。復按臺北高等行政法院106 年交上字
    第237 號判決意旨略以：「…按道路交通安全規則第91條第1
     項第6 款規定。其立法目的乃在於使其他用路人（尤其係
    位於原車道後方及欲變換至車道後方者）得預知該車之行車
    動向而為安全之措施，而就此言，所謂『應先顯示方向燈』一
    事，解釋上應係指開始變換前至變換完成之過程中應全程顯
    示方向燈，而開始變換前於何時即應顯示方向燈，涉及後方
    車輛之合理預期時間（與行車速度距離有關），是不可於顯
    示方向燈之同時開始為變換車道之動作，本不待言。再者，
    亦非可謂只要曾顯示方向燈，而於因故取消方向燈之顯示後
    ，仍可不再度顯示方向燈即可恣意進行變換車道之動作，否
    則其他用路人又豈能於該車變換車道前明確知悉及預期。…
    」，參以舉發影像畫面顯示，系爭車輛從內側車道向右變換
    至中線車道時，未依規定全程使用方向燈，車輛方向燈閃爍
    4 次，尚未完成變換車道即已熄滅，違反高速公路及快速公
    路交通管制規則第11條第1 項第2 款規定，已該當道交條例
    第33條第1 項第4 款「未依規定變換車道」之要件，應無違
    誤。綜上所述，本案既經舉發機關查證違規事實明確，被告
    依道交條例第33條第1 項第4 款、第63條第1 項第1 款等規
    定，以原處分裁處原告罰鍰3,000 元並記違規點數1 點，洵
    屬於法有據等語，資為抗辯。並聲明：㈠原告之訴駁回。㈡訴
    訟費用由原告負擔。
四、本院之判斷：
㈠、按「汽車行駛於高速公路、快速公路或設站管制之道路，應
    遵守其管制之規定。」、「汽車駕駛人，應依下列規定使用
    方向燈：…左（右）轉彎時，應先顯示車輛前後之左（右）
    邊方向燈光；變換車道時，應先顯示欲變換車道方向之燈光
    ，並應顯示至完成轉彎或變換車道之行為。」道路交通安全
    規則第105 條、第109 條第2 項第2 款分別定有明文。復按
    「汽車在行駛途中，變換車道或超越前車時，應依標誌、標
    線、號誌指示，並不得有下列情形：…未依規定使用方向燈
    。」高速公路及快速公路交通管制規則第11條第2 款亦有明
    定。又按「汽車行駛於高速公路、快速公路或設站管制之道
    路，不遵使用限制、禁止、行車管制及管理事項之管制規則
    而有下列行為者，處汽車駕駛人3,000 元以上6,000 元以下
    罰鍰：…未依規定變換車道。」、「汽車駕駛人有下列各款
    所列條款之一者，除依原條款處罰鍰外，並予記點：…有第
    33條第1 項情形者，記違規點數1 點。」道交條例第33條第
    1 項第4 款、第63條第1 項第1 款亦分別規定甚明。再按「
    對於違反本條例之行為者，民眾得敘明違規事實或檢具違規
    證據資料，向公路主管或警察機關檢舉，經查證屬實者，應
    即舉發。但行為終了日起逾7 日之檢舉，不予舉發。」、「
    公路主管或警察機關處理民眾檢舉違反道路交通管理事件，
    應派員查證，經查證屬實者，應予舉發，並將處理情形回復
    檢舉人。前項檢舉違規證據係以科學儀器取得，足資認定違
    規事實者，得逕行舉發之。」道交條例第7條之1 、違反道
    路交通管理事件統一裁罰基準及處理細則第22條第1 項、第
    2 項分別定有明文。考其規範意旨，係考量警力有限及民眾
    取巧違規成性，為交通秩序混亂原因之一，一般民眾如能利
    用適當管道檢舉交通違規，除可彌補警力之不足外，亦將產
    生極大之嚇阻效果，以達到維護道路交通安全之行政目的；
    然為避免檢舉人刻意鑽營法律文字，造成法條之目的逸失，
    甚至衍生社會、鄰里之不安與不和諧，同時保障法條原立法
    精神目的在維護交通、保障安全，故針對舉發部分，增訂（
    7 日）期限之規定，而強化社會秩序之安定性。是一般民眾
    見有違規事件，皆可於行為終了日起7 日內敘明違規事實或
    檢具違規證據資料，向公路主管或警察機關檢舉，經查證屬
    實者，應即舉發之。
㈡、經查，前揭如事實概要欄所示之事實，有違規通知單、舉發
    機關111 年6 月10日國道警三交字第1110401534號函、內政
    部警政署國道公路警察局111 年5 月12日國道警交字第1110
    402784號函（含採證影像擷圖6 幀）、雲林監理站111 年6
    月17日嘉監雲站字第1110155755號函、原處分暨送達證書等
    件為證（見本院卷第27頁至第40頁），應可認定為真實。復
    查，本案原告於111 年4 月6 日駕駛系爭車輛有如事實概要
    欄所示之違規行為，經檢舉人於同日提供科學儀器取得之錄
    影證據資料，向警察機關檢舉，經舉發機關查證屬實而予舉
    發等情，亦有違規通知單、違反道路交通管理事件裁決重新
    審查紀錄表等件在卷可證（見本院卷第27頁、第47頁至第51
    頁），故本件舉發程序於法並無不合。又查，本案檢舉人提
    供之採證影像經本院於111 年9 月12日審理時當庭勘驗，並
    製作如附件所示之勘驗筆錄，而從勘驗筆錄可見原告駕駛系
    爭車輛於事實概要欄所示時、地確有未依規定使用方向燈之
    情事，原告雖辯稱採證影像所示車輛車牌號碼不清楚等語，
　　惟從採證影像擷圖已可特定該車確實為系爭車輛（見本院卷
    第35頁）。因此，原告駕駛系爭車輛於事實概要欄所示時、
    地，確有「行駛高速公路未依規定變換車道」之客觀事實，
    應可認定。至於原告主張其患有巴金森氏症，並非故意違規
    等語，固據其提出佛教慈濟醫療財團法人斗六慈濟醫院醫療
    診斷證明書為證（見本院卷第11頁），惟原告既身為領有駕
    駛執照之人，則應知車輛行駛中如未依規定變換車道，將對
    整體交通秩序產生潛在危害，如因個人病症致無法安全駕駛
    ，更應尋求其他交通方式因應，故而本院認為原告對於上揭
    違規事實縱無故意，亦有過失，自無從解為免罰之事由。
五、綜上所述，本件原告所有系爭車輛於上述時、地確有「行駛
    高速公路未依規定變換車道（未依規定全程使用方向燈）」
    之違規情事，被告依道交條例第33條第1 項第4 款、第63條
    第1 項第1 款及違反道路交通管理事件統一裁罰基準表等規
    定，以原處分裁處原告罰鍰3,000 元並記違規點數1 點，核
    無違誤，應屬適法。原告猶執前詞請求撤銷原處分，並無理
    由，應予駁回。　
六、本件判決基礎已臻明確，兩造其餘攻防方法及訴訟資料經本
    院斟酌後，核與判決結果不生影響，爰不一一詳予論述，併
    此敘明。
七、本件訴訟費用為原告所預納第一審裁判費300 元，應由原告
    負擔，爰確定第一審訴訟費用額如主文第2 項所示。
八、據上論結，本件原告之訴為無理由，依行政訴訟法第98條第
    1 項前段、第237 條之7 、第237 條之8 第1 項，判決如主
    文。
中　　華　　民　　國　　111 　年　　9 　　月　　30　　日
                  行政訴訟庭  法  官  温文昌
上列為正本係照原本作成。
如不服本判決，應於送達後20日內，以判決違背法令為理由，向
本院行政訴訟庭提出上訴狀並表明上訴理由（上訴理由應記載原
判決所違背之法令及其具體內容、依訴訟資料可認為原判決有違
背法令之具體事實）。如於本判決宣示或公告後送達前提起上訴
者，應於判決送達後20日內補提上訴理由書（須按他造人數附繕
本）。
中　　華　　民　　國　　111 　年　　10　　月　　1 　　日
                              書記官  陳淳元　　　　　
附件：
一、本院勘驗被告提供檢舉人蒐證錄影光碟，內有1 影像檔案，
    以下勘驗檔案名稱：「1RV-00000000000000-Xskjj」之錄影
    檔案，內容無聲音，勘驗筆錄記載時間為畫面顯示時間，勘
    驗結果如下：
㈠、錄影時間16：41：59（定格畫面）
    檔案開始，畫面顯示為白天，無雨，天氣晴，錄影車輛位於
    國道上，正行經交流道。
㈡、錄影時間16：42：02至16：42：14
    可見1 部自用小客車（下稱系爭車輛）從錄影車輛左側超越
    進入錄影畫面。系爭車輛超車後仍持續行駛於內側超車道。
㈢、錄影時間16：42：15至16：42：19
　　系爭車輛閃爍右方向燈後，自內側超車道變換至中線車道。
    變換車道過程中，可見系爭車輛右方向燈閃爍4 次後關閉，
    當時系爭車輛車身尚未全部進入中線車道。
㈣、錄影時間16：42：20至檔案結束略。
㈤、勘驗結束。